臺灣花蓮地方法院民事判決
111年度花簡字第336號
原      告  余黃秀瓊
訴訟代理人  吳明益律師
複代理人    闕言霖律師
被      告  詹福田  

訴訟代理人  丁晨瓏  
上列當事人間請求侵權行為損害賠償事件，原告提起刑事附帶民
事訴訟，經本院刑事庭裁定移送前來（111年度交附民字第16號
），本院於民國111年9月21日言詞辯論終結，判決如下：
    主      文
被告應給付原告新臺幣359,623元，及自民國111年5月5日起至清
償日止，按年息百分之5計算之利息。
原告其餘之訴駁回。
本判決第一項得假執行。但被告如以新臺幣359,623元為原告預
供擔保後，得免為假執行。
原告其餘假執行之聲請駁回。
    事實及理由
壹、程序部分
    按簡易訴訟程序訴狀送達後，原告不得將原訴變更或追加他
    訴，但擴張或減縮應受判決事項之聲明者，不在此限。民事
    訴訟法第436條第2項、第255條第1項但書第3款定有明文。
    查本件原告起訴時聲明請求被告應給付新臺幣（下同）1,20
    9,547元及其法定遲延利息；嗣於本院審理時當庭捨棄機車
    修復費用15,800元及牙齒咬合受損之損害賠償200,000元等
    請求（卷第41、51頁），並就本金部分變更為993,747元，
    核其所為係屬減縮應受判決事項之聲明，與上開規定相符，
    應予准許。
貳、實體部分
一、原告起訴主張：被告於民國109年9月26日15時14分許，駕駛
    車牌號碼000-0000號自用小客車（下稱肇事車輛），沿花蓮
    縣吉安鄉中央路2段（該路段為雙向四車道、劃有慢車道）
    由北往南行駛於外側快車道，行經花蓮縣○○鄉○○路0段000號
    前時，本應注意變換車道時，應讓直行車先行，並注意安全
    距離，竟疏未注意及此，欲跨越慢車道並駛出路面臨時停車
    時，適無駕駛執照之原告騎乘車牌號碼000-000號普通重型
    機車（下稱系爭機車）行經該處，未注意車前狀況，而未及
    時剎車或採取必要之安全措施，故閃避不及，擦撞被告駕駛
    之肇事車輛右後側，致雙方碰撞肇事，原告騎乘系爭機車因
    未及剎車或倒地而繼續直行，再與停放路面邊線外之車牌號
    碼000-0000號自用小客車發生碰撞（下稱系爭事故），原告
    因而受有腹部鈍傷合併小腸穿孔及腸系膜撕裂傷、右侧顴骨
    及眼眶骨底骨折、右側上頷骨粉碎性骨折併眶下神經壓迫受
    損、臉部挫傷及撕裂傷等傷害（下稱系爭傷害）。另關於系
    爭事故之過失責任比例請依法審酌。爰依民法第184條第1項
    前段、第191條之2、第193條第1項、第195條第1項等規定，
    請求被告賠償醫療費用157,107元、交通費用15,640元、購
    買電動輔助車費用41,000元、生活起居照護費用180,000元
    、精神慰撫金600,000元等語。並聲明：被告應給付原告993
    ,747元，及自刑事附帶民事起訴狀繕本送達翌日起至清償日
    止，按年息5%計算之利息。願供擔保，請准宣告假執行。
二、被告則以：對原告請求醫療費用、交通費用、電動輔助車費
    用等部分不爭執。至生活起居照護費用部分，於15,600元範
    圍內不爭執；精神慰撫金部分，於200,000元範圍內不爭執
    。另被告就系爭事故之過失責任比例應為60%等語置辯。
三、本院判斷如下：
  ㈠原告前揭主張，業據其提出與所述情節相符之佛教慈濟醫療
    財團法人花蓮慈濟醫院（下稱慈濟醫院）診斷證明書暨醫療
    費用收據、計程車費率計算表、統一發票等件影本為證（附
    民卷第24、26至29、37至57頁）。又被告因系爭事故涉犯過
    失傷害罪一節，經本院刑事庭以110年度交易字第119號刑事
    判決判處拘役50日，如易科罰金，以1,000元折算1日。緩刑
    2年等情，有上開刑事判決在卷可稽（卷第13至17頁），並
    經本院依職權調取上開刑事卷宗核閱無訛。另原告因系爭事
    故支出醫療費用157,107元、交通費用15,640元、電動輔助
    車費用41,000元等情，為被告所不爭執，堪信為真正。
  ㈡按故意或過失，不法侵害他人之權利者，負損害賠償責任。
    汽車、機車或其他非依軌道行駛之動力車輛，在使用中加損
    害於他人者，駕駛人應賠償因此所生之損害。不法侵害他人
    之身體或健康者，對於被害人因此喪失或減少勞動能力或增
    加生活上之需要時，應負損害賠償責任。不法侵害他人之身
    體、健康、名譽、自由、信用、隱私、貞操，或不法侵害其
    他人格法益而情節重大者，被害人雖非財產上之損害，亦得
    請求賠償相當之金額。民法第184條第1項前段、第191條之2
    前段、第193條第1項、第195條第1項前段，分別定有明文。
    查被告因過失肇致發生系爭事故並致原告受有系爭傷害等情
    ，有如前述。則被告就系爭事故之發生為有過失，該過失行
    為與原告所受系爭傷害間，具有相當因果關係，自係過失不
    法侵害原告之身體權利，堪以認定。依上開規定，原告請求
    被告賠償其因系爭傷害所受損害，自屬有據。
　㈢茲就原告請求賠償之項目及金額，其中被告有爭執部分審酌
    如下：　　
  ⒈生活起居照護費用部分： 
　　原告主張其於系爭事故發生後3個月內需由專人照護，並由
    家人專職照護，以一般看護日薪行情每日2,000元計算，故
    請求生活起居照護費用180,000元等語。然查，依據原告所
    提出花蓮慈濟醫院診斷證明書（附民卷第24、26至29頁）所
    示，均無記載原告於系爭事故（即109年9月26日）受傷後，
    有何需專人照護之情。原告復未能提出其他證據舉證以實其
    說。準此，尚難認原告自系爭事故發生（即109年9月26日）
    後起算3個月內有由專人全日照護之必要，是原告此部分請
    求，洵屬無據，不應准許。
  ⒉精神慰撫金部分：
　⑴按人格權遭遇侵害，受有精神上之痛苦，而請求非財產上損
    害賠償，其核給之標準，須以相當金額為限，而所謂相當，
    自應以實際加害情形與其人格權之影響是否重大，及被害人
    之身分地位與加害人經濟狀況等關係定之（最高法院47年台
    上字第1221號、86年度台上字第3537號民事裁判意旨參照）
    。又慰藉金之賠償須以人格權遭遇侵害，使精神上受有痛苦
    為必要，其核給之標準固與財產上損害之計算不同，然非不
    可斟酌雙方身分資力與加害程度，及其他各種情形核定相當
    之數額（最高法院51年台上字第223號民事裁判意旨參照）
    。
　⑵本件原告因被告之過失行為致身體權受到侵害，已如前述，
    堪認原告受有精神上之損害，原告自得請求被告賠償相當之
    慰撫金。爰審酌兩造之教育程度、身分、地位、經濟能力，
    並有本院依職權調閱兩造稅務電子閘門資料查詢表在卷可稽
    ，另兼衡原告因系爭事故受有右側顏面神經受損麻痺，經一
    年追蹤並無改善，且判定已無恢復可能，造成原告社交能力
    下降及精神上所受痛苦等一切情狀，認原告請求被告賠償非
    財產上損失之數額應以300,000元為適當，逾此範圍之請求
    ，即屬無據。
　⒊綜上，原告得請求賠償之金額為513,747元（計算式：157,10
    7＋15,640＋41,000＋300,000＝513,747）。
四、按損害之發生或擴大，被害人與有過失者，法院得減輕賠償
    金額或免除之，民法第217條第1項定有明文。此規定之目的
    在謀求加害人與被害人間之公平，倘受害人於事故之發生亦
    有過失時，由加害人負全部賠償責任，未免失諸過苛，是以
    賦予法院得不待當事人之主張，減輕其賠償金額或免除之職
    權（最高法院85年臺上字第1756號判例意旨參照）；此謂，
    基於過失相抵之責任減輕或免除，非僅為抗辯之一種，亦可
    使請求權全部或一部為之消滅，故裁判上得以職權斟酌之。
    觀諸上開情事，並佐以交通部公路總局臺北區監理所花東區
    車輛行車事故鑑定會鑑定意見書（卷第35至37頁），認定本
    件系爭事故之發生，固因被告駕駛肇事車輛由外側快車道變
    換至慢車道行駛時，未充分注意慢車道來車安全距離，未讓
    其先行，為肇事主因；然原告駕駛系爭機車，未充分注意左
    前方車輛行駛動態，為肇事次因；其無照駕車違反規定。從
    而，原告就系爭事故損害發生與有過失甚明。是揆諸上開說
    明，兼衡雙方車輛肇事情節、過失程度輕重，認原告應負擔
    百分之30過失責任，適用過失相抵之法則，減輕被告賠償金
    額為百分之70，故被告應賠償原告之金額應核減為359,623
    元（計算式：513,747元×70%＝359,623元）為妥。
五、末按給付無確定期限者，債務人於債權人得請求給付時，經
    其催告而未為給付，自受催告時起，負遲延責任。其經債權
    人起訴而送達訴狀，或依督促程序送達支付命令，或為其他
    相類之行為者，與催告有同一之效力。民法第229條第2項定
    有明文。又遲延之債務，以支付金錢為標的者，債權人得請
    求依法定利率計算之遲延利息。但約定利率較高者，仍從其
    約定利率。應付利息之債務，其利率未經約定，亦無法律可
    據者，週年利率為百分之5。民法第233條第1項、第203條亦
    有明文。本件原告請求有理由部分，併請自刑事附帶民事起
    訴狀繕本送達翌日（即111年5月5日，附民卷第71頁）起至
    清償日止，按年息百分之5計算之利息，依上開規定，亦有
    理由，併予准許。
六、綜上所述，原告依民法第184條第1項前段、第191條之2、第
    193條第1項、第195條第1項之規定，請求被告給付原告359,
    623元，及自111年5月5日起至清償日止，按年息5％計算之利
    息，為有理由，應予准許，逾此部分所為之請求，為無理由
    ，應予駁回。
七、本件係依民事訴訟法第427條第1項規定適用簡易訴訟程序，
    而為被告部分敗訴之判決，就原告勝訴部分依同法第389條
    第1項第3款規定，應依職權就原告勝訴部分宣告假執行，原
    告雖聲明此部分供擔保宣告假執行，惟此僅促使法院職權發
    動，不另為假執行准駁之諭知。至原告敗訴部分既經駁回，
    其假執行之聲請即失所附麗，應併予駁回。　　　　
八、本件事證已臻明確，兩造其餘攻擊防禦方法及所提證據，核
    與本件判決結果不生影響，爰不另一一論述，併此敘明。
九、本件係刑事附帶民事訴訟，由刑事庭裁定移送本庭之事件，
    依刑事訴訟法第504條第2項之規定，免納裁判費，且無其他
    訴訟費用，故毋庸為訴訟費用負擔之諭知，附此敘明。
中　　華　　民　　國　　111 　年　　9 　　月　　30　　日
                  花蓮簡易庭  法  官  蔡培元  
以上正本係照原本作成。
如不服本判決，應於送達後20日內，向本院提出上訴狀（上訴狀
須表明上訴理由）並繳納上訴審裁判費；如於本判決宣示後送達
前提起上訴者，應於判決送達後20日內補提上訴理由書（均須按
他造當事人之人數附繕本）。
如委任律師提起上訴者，應一併繳納上訴審裁判費。
中　　華　　民　　國　　111 　年　　9 　　月　　30　　日
                              書記官  周彥廷